【裁判字號】    97,訴,895
【裁判日期】    970804
【裁判案由】    侵權行為損害賠償
【裁判全文】
臺灣高雄地方法院民事判決               97年度訴字第895號
原      告  乙○○原名張明華.
被      告  甲○○
                        樓
被      告  姚秀芬即青隆企業行
                        25號.
上列當事人間侵權行為損害賠償事件，經本院於民國97年7 月21
日言詞辯論終結，判決如下：
    主      文
被告應給付原告新臺幣捌拾伍萬捌仟捌佰柒拾貳元及自民國九十
七年六月十一日起至清償日止，按年息百分之五計算之利息。
原告其餘之訴駁回。
訴訟費用由被告負擔百分之五十五；餘由原告負擔。
本判決於原告以新臺幣貳拾捌萬元為被告供擔保後，得假執行。
原告其餘假執行之聲請駁回。
    事實及理由
甲、程序部分：
一、本件被告雖主張以原就被之管轄原則，惟本件侵權行為之行
    為地為高雄縣大寮鄉，屬本院管轄範圍，是本院依法即有管
    轄權而得以審理，合先敘明。
二、原告本於同一侵權行為事實，更動請求細項之金額，並因此
    減縮聲明，依法並無不合，應予准許。
三、本件被告姚秀芬即青隆企業行經合法通知未於言詞辯論期日
    到場，核無民事訴訟法第386 條所列各款情形，爰依原告之
    聲請，由其一造辯論而為判決。
四、原告於言詞辯論終結後始於97年7 月24日提出書狀主張之攻
    擊防禦方法，因已辯論終結，且本院於言詞辯論前即已曉諭
    應於言詞辯論期日5 日前提出，是原告此部分逾時提出之攻
    擊防禦方法本院不予審酌。
乙、實體部分：
一、原告起訴主張：被告甲○○為被告姚秀芬即青隆企業行（以
    下均稱：姚秀芬）之受僱人，於民國95年5 月25日上午9 時
    許，因執行職務而無照駕駛車牌號碼6G-8162 號自用小貨車
    （下稱系爭貨車），沿高雄縣大寮鄉○○路○段由北往南方
    向行駛，行經該路與鳳林一路474 巷交叉口時，疏未注意車
    前狀況及遵行道路方向行駛，即貿然左轉逆向行駛欲進入鳳
    林一路47 4巷內，適原告騎乘車牌號碼PDY-420 號重型機車
    （下稱系爭機車）沿鳳林一路由南往北方向行駛亦行經上開
    地點，遭系爭貨車撞及，致原告受有頭部外傷、右側眼底骨
    折、雙側上頜骨折、下顎骨折、雙側口顎關節頸骨折、左側
    腹骨溝撕裂傷等傷害，機車亦因此毀損。原告因被告甲○○
    上開侵權行為，支出醫療費用新台幣（下同）74,342元、醫
    療材料費用7,350 元、看護費用30,000元，且須進行牙齒矯
    正及製作假牙，預估需支出牙齒矯正費109,000 元、假牙費
    270,000 元，復因此3 個月無法工作，受有薪資損失49,500
    元，機車因而毀損，受有損失35,000元，精神上更因而痛苦
    不堪，得請求精神慰撫金1,000,000 元，而被告姚秀芬為被
    告甲○○之僱用人，自應與被告甲○○負連帶賠償責任，爰
    依民法侵權行為之法律關係，聲明求為判命被告應連帶給付
    原告1,57 5,192元及自97年6 月11日起至清償日止，按年息
    5 ％計算之利息，併陳明願供擔保請准宣告假執行。
二、被告答辯：
  (一)被告姚秀芬未於言詞辯論期日到場，其以書狀表示：原告所
    請求之醫療費用、醫療材料費用、機車毀損費用以及牙齒矯
    正費35,000元尚屬合理而可接受，惟原告僅於95年5 月25日
    起至同年6 月2 日止有看護之必要，96年9 月9 日起至同年
    月14日止之住院期間則無看護之必要，假牙費用應以30,000
    元為合理，精神慰撫金部分依被告之能力及心意，僅能給付
    100,000 元，又原告3 個月無法工作之薪資損失部分應依原
    告之基本薪資16,500元計算，且原告被調為內勤工作後之薪
    資仍較原基本薪資高，原告此部分並未受有損失等語為辯，
    並聲明：原告之訴駁回。
  (二)被告甲○○則以：對於醫療費用74,342元、醫療材料費用7,
    350 元、看護費用30,000元、牙齒矯正費109,000 元、假牙
    費270,000 元、薪資損失49,500元以及機車損失35,000元均
    無意見，但精神慰撫金之請求過高，伊能賠的有限等語為辯
    ，並聲明：原告之訴駁回。
三、兩造爭執與不爭執之事項：
  (一)不爭執部分：
    1.甲○○於上開時地，因疏未注意車前狀況及遵行道路方向
      行駛，即貿然左轉逆向行駛而撞傷原告，致原告受有上開
      傷害，所騎乘之機車亦因此毀損。
    2.原告因發生本件交通事故，所支出之醫療費用74,342元、
      醫療材料費用7,350 元、自95年5 月25日起至同年6 月2
      日止以每日2,000 元計算之看護費用18,000元以及牙齒矯
      正費35,000元均為必要，並受有機車毀損之損失35,000元
      。
    3.原告已領取強制汽車責任險保險金66,320元。
  (二)爭執部分：
    原告請求被告賠償之金額以多少為適當？
四、得心證之理由：
  (一)按汽車、機車或其他非依軌道行駛之動力車輛，在使用中加
    損害於他人者，駕駛人應賠償因此所生之損害；受僱人因執
    行職務，不法侵害他人之權利者，由僱用人與行為人連帶負
    損害賠償責任；又不法侵害他人之身體或健康者，對於被害
    人因此喪失或減少勞動能力，或增加生活上之需要時，應負
    損害賠償責任；不法侵害他人之身體、健康者，被害人雖非
    財產上之損害，亦得請求賠償相當之金額；不法毀損他人之
    物者，被害人得請求賠償其物因毀損所減少之價額，民法第
    191 條之2 前段、第188 條第1 項、第193 條第1 項、第19
    5 條第1 項前段、第196 條分別定有明文。
  (二)財產上損害部分：
    原告因發生本件交通事故，所支出之醫療費用74,342元、醫
    療材料費用7,350 元、自95年5 月25日起至同年6 月2 日止
    以每日2,000 元計算之看護費用18,000元以及牙齒矯正費35
    ,000 元 均為必要，並受有機車毀損之損失35,000元等情為
    兩造所不爭。另被告甲○○對於原告所有財產上損害之主張
    均不爭執（本院卷第91頁），且原告因上述傷害所致之右側
    顴骨骨折術後、眼窩內陷因而於96年9 月9 日入院，96年9
    月14日出院，住院期間宜由旁人協助照顧等情，亦有高雄醫
    學大學附設中和紀念醫院（下稱高雄醫學大學醫院）診斷證
    明書在卷可稽（本院高雄簡易庭96年度雄調字第1003號卷第
    71頁），因此原告請求該段期間以每日2,000 元計算之看護
    費用12,000元為有理由。另原告因此事故而需先進行矯正牙
    齒之治療嗣後方能安裝假牙，所需之費用為矯正費用109,00
    0 元，假牙費用為270,000 元等情，亦有高雄醫學大學醫院
    97年6 月23日之函文附卷可參（本院卷第83頁），是原告此
    部分請求亦有理由。綜上，本件原告請求醫療費用74,342元
    、醫療材料費用7,350 元、自95年5 月25日起至同年6 月2
    日止及自96年9 月9 日起至96年9 月14日止以每日2,000 元
    計算之看護費用30,000元、牙齒矯正費109,000 元、假牙費
    270,000 元、薪資損失49,500元，機車毀損之損失35,000元
    等共計575,192元之財產上損害賠償為有理由。
  (三)精神慰撫金部分：
    本件原告因被告甲○○之過失肇事行為而受有上述之傷害及
    手術，身體及精神自受有相當之痛苦。經查，原告工作為廣
    告招牌，學歷為高職，被告甲○○工作為臨時工，學歷為高
    職，為原告及被告甲○○所不爭，原告及被告甲○○名下均
    無財產，亦有2 人之稅務電子閘門財產所得調件明細表在卷
    可稽。本院斟酌原告於事發時，正值青年，卻因而受有頭部
    外傷、右側眼底骨折、雙側上頜骨折、下顎骨折、雙側口顎
    關節頸骨折、左側腹骨溝撕裂傷等傷害且需持續矯正及裝設
    假牙，原告及被告甲○○之身分、地位、經濟能力、教育程
    度、加害情節等一切情狀，認非財產損害以350,000 元為宜
    ，其逾此數額之請求為無理由。
  (四)總額：
    按保險人依本法規定所為之保險給付，視為被保險人損害賠
    償金額之一部分；被保險人受賠償請求時，得扣除之，強制
    汽車責任保險法第32條定有明文。原告因本件事故已領取之
    強制汽車責任險保險金66,320元已如前述，自應予以扣除，
    是原告得請求之財產上損害575,192 元、非財產上損害350,
    000 元，扣除已領取之強制汽車責任險保險金66,320元，所
    得請求者即為858,872元。
五、綜上所述，本件原告因被告甲○○之侵權行為而受有財產上
    及非財產上損害共計925,192 元，扣除已領取之強制汽車責
    任險保險金66,320元後，總計為858,872 元，被告姚秀芬為
    被告甲○○之僱用人，依法應連帶負責，原告就利息部分均
    主張自97年6 月11日起算，此對被告均為起訴狀繕本送達後
    之日期，從而原告基於侵權行為法律關係請求被告連帶給付
    原告858,872 元及自97年6 月11日起至清償日止，按年息5
    ％計算之法定遲延利息為有理由，應予准許，其逾此範圍外
    之請求則屬無據，應予駁回。
六、原告陳明願供擔保，聲請宣告假執行，經核原告勝訴部分，
    合於法律規定，爰酌定相當之擔保金額宣告之；至原告敗訴
    部分，其假執行之聲請即失所附，應予駁回。
七、本件事證已臻明確，兩造其餘攻擊防禦方法及舉證，本院審
    酌後認對於判決結果均無影響，不再一一贅述，附此敘明。
八、結論：本件原告之訴為一部有理由，一部無理由，依民事訴
    訟法第79條、第390 條第2 項，判決如主文。
中    華    民    國    97    年    8     月    4     日
                民事第四庭    法  官  黃宣撫
以上證明與原本無異。
如不服本判決，應於判決送達後20日內向本院提出上訴狀並表明
上訴理由，如於本判決宣示後送達前提起上訴者，應判決送達後
10日內補提上訴理由書（須附繕本）。
中    華    民    國    97    年    8     月    4     日
                              書記官  王美玲


司法院資訊處製作；財團法人民間司法改革基金會備份。
